最　高　行　政　法　院　裁　定
　　　　　　　　　　　　　　　　　　 94年度裁字第02449號
上　訴　人　丙○○(原名游月雪)
　　　　　　　　　　　　　籍設臺灣省臺中市居○街15之1號
被 上訴 人　臺中市稅捐稽徵處
代　表　人　乙○○
被 上訴 人　臺中市政府
代　表　人　甲○○
上列當事人間因房屋稅事件，上訴人對於中華民國93年5月31日
臺中高等行政法院93年度簡字第44號判決，提起上訴，本院裁定
如下：
　　主  文
上訴駁回。
上訴審訴訟費用由上訴人負擔。
　　理  由
一、按對於適用簡易程序之裁判提起上訴或抗告，須經本院許可
    ，且該許可以訴訟事件所涉及之法律見解具有原則性者為限
    ，行政訴訟法第235條定有明文。
二、上訴人所有坐落台中市○區○○里○○路28之5號14樓1號房
    屋（下稱系爭房屋），經被上訴人按非住家非營業用稅率核
    課90年度房屋稅新台幣（下同）5萬6,524元。上訴人不服循
    序提起行政訴訟。原審駁回上訴人在原審之訴，係以：按「
    房屋稅依房屋現值，按左列稅率課徵之：一、住家用房屋最
    低不得少於其房屋現值百分之一點二，最高不得超過百分之
    二。但自住房屋為其房屋現值百分之一點二。二、非住家用
    房屋，其為營業用者，最低不得少於其房屋現值百分之三，
    最高不得超過百分之五。其為私人醫院、診所、自由職業事
    務所及人民團體等非營業用者，最低不得少於其房屋現值百
    分之一點五，最高不得超過百分之二點五。」、「臺中市房
    屋稅徵收率規定如下：一、住家用房屋其現值百分之一點二
    。二、私立醫院診所、自由職業事務所及人民團體等非營業
    用房屋，其現值百分之二。三、營業用房屋其現值百分之三
    。」房屋稅條例第5條第1款、第2款、台中市房屋稅徵收率
    自治條例第2條分別定有明文。又房屋稅之課徵除以房屋之
    實際使用為依據外，因房屋可得使用之態樣亦受使用執照上
    所載建物用途別之限制，故應輔以使用執照上所載用途別認
    定其房屋之屬性，財政部75年11月26日台財稅第7575088號
    函釋稱：「空置房屋，其使用執照所載用途為非住家用（包
    括營業用與非營業用）者，自75年7月1日起一律按非住家非
    營業用稅率課徵房屋稅。」，就目的論之解釋觀之，房屋稅
    條例係就房屋之價值依其用途別所課徵之財產稅，空置房屋
    雖未為實際使用，然其設計施工及使用執照均與其用途息息
    相關，是前開財政部解釋就空置房屋其使用執照載明非住家
    用（含營業用與非營業用）者，依非住家非營業用稅率課徵
    房屋稅，業已參考相關利益評價並考慮房屋稅條例之客觀目
    的，核與房屋稅條例不相牴觸，本件自得予以援用。本件上
    訴人所有系爭房屋，位於商業區，其使用執照載明用途為辦
    公室，有台中市政府工務局78年中工建使字第2719號使用執
    照存根影本附原處分卷可稽，又系爭房屋於地政機關登記之
    主要用途為商業用，亦有原處分卷附台中市地政電子閘門查
    驗系統查詢單可參，足見系爭房屋於建築之伊始，其目的即
    為供營業用而非供住家使用甚明。準此，除上訴人能舉證證
    明確係供住家使用者為外，依首揭說明尚難依住家用稅率課
    徵房屋稅。經查，上訴人僅提出戶籍登記證明伊設籍於系爭
    房屋坐落之地址，此外並未舉證證明系爭房屋作住家使用。
    被上訴人台中市稅捐稽徵處曾通知上訴人至現場共同會勘，
    並補送自始即供住家使用之具體證明文件，未見上訴人答復
    。另經被上訴人台中市稅捐稽徵處函查系爭房屋之用水用電
    狀況，經臺灣電力公司臺中區營業處函復系爭房屋係與該址
    同樓2號房屋共設一戶用電，該戶業於81年11月終止契約用
    電，並無89年1月以後之用電資料；復據台灣省自來水公司
    第四區管理處台中服務所函復該屋經於80年6月19日為停水
    處分，並於84年3月27日廢止用水，該屋自89年1月以後迄無
    用水資料等情，是系爭房屋於90年房屋稅課稅期間係處於無
    水無電可用之狀態，上訴人主張其作住家使用，顯與經驗法
    則相違，被上訴人台中市稅捐稽徵處認系爭房屋係屬空置狀
    態，而依前開房屋稅相關規定及函釋意旨，按非住家非營業
    用稅率課徵90年房屋稅，經核並無違誤。上訴人以房屋稅條
    例並無空屋之規定，主張前開財政部75年11月26日台財稅第
    7575088號函釋違背法律、牴觸房屋稅條例云云，依據前開
    說明，並無可採。次查土地稅法對地價稅雖亦定有優惠稅率
    ，該法第9條並就「自用住宅用地」定義為：「土地所有權
    人或其配偶、直系親屬於該地辦竣戶籍登記，且無出租或供
    營業用之住宅用地」。房屋稅條例對「住家用」則未明文其
    定義，解釋上應以其實際用途或法定目的用途作住家使用者
    為限已如前述，核與地價稅自用住宅用地之要件尚屬有別，
    查房屋稅與地價稅之稅目互異、立法目的有別，而其規定亦
    不相同，並無援引適用之餘地，上訴人以地價稅申准為「自
    用住宅用地」請求房屋稅亦准按住家用課稅，並無所據。另
    查被上訴人台中市稅捐稽徵處已就上訴人申請改按住家用稅
    率核課房屋稅詳為調查，並函復調查結果，並依法核定系爭
    房屋稅，復依規定進行復查程序，並將復查決定通知上訴人
    各在案，並無怠於執行職務情事，亦並無違背司法院釋字第
    496號解釋意旨可言。綜上所述，原處分（復查決定）並無
    違誤，訴願決定予以維持，並無不合，上訴人訴請撤銷核無
    理由，其請求命被上訴人台中市稅捐稽徵處按住家稅率重新
    核課房屋稅亦屬無據，均應予駁回。本件為簡易案件，爰不
    經言詞辯論逕為判決。次按「經訴願程序之行政訴訟，其被
    告為左列機關：一駁回訴願時之原處分機關。」、「原告之
    訴，有左列各款情形之一者，行政法院應以裁定駁回之。但
    其情形可以補正者，審判長應定期間先命補正：‧‧‧撤銷
    訴訟，原告於訴狀誤列被告機關者，準用第一項之規定。」
    行政訴訟法第24條第1款、第107條第2項定有明文。本件上
    訴人訴之聲明為：撤銷訴願決定、復查決定，並命被上訴人
    台中市稅捐稽徵處按住家稅率重新核課房屋稅，已如前述，
    並經上訴人向台中市政府提起訴願，經訴願決定駁回，有訴
    願決定附訴願卷可稽，依上開說明自應僅以原處分機關台中
    市稅捐稽徵處為原審被告，茲上訴人贅列台中市政府為原審
    被告，經原審法院裁定，命上訴人於該裁定送達之日起7日
    內補正，並經送達於上訴人，有送達證書附原審卷可稽。詎
    上訴人補正之起訴狀仍贅列台中市政府為原審被告，依前開
    說明上訴人對原審被告台中市政府之部分其訴為不合法，爰
    不另為裁定，併此判決駁回之等由，資為判斷之論據。
三、本件上訴人不服原判決，提起上訴，略以：以訴訟標的金額
    大小劃分為一般及簡易程序，涉有違反憲法第16條保障訴訟
    權之規定，又原審僅有1位法官審理，未參與審理之法官王
    茂修介入本案裁判，法院組織不合法，以及被上訴人台中市
    稅捐稽徵處之法定代理人未用印，亦即當事人於訴訟未經合
    法代理。另系爭房屋基地之地價稅早已申請為「自用住宅用
    地」並獲准在案，系爭房屋並非空置不用，且房屋稅條例第
    5條並無「空屋」之規定，顯然台中市房屋稅徵收細則與財
    政部75年11月26日台財稅第7575088號函，牴觸房屋稅條例
    規定，為無效之行政命令。被上訴人台中市稅捐稽徵處無視
    司法院釋字第469號意旨，故意怠於執行職務，經上訴人數
    次申請按住家用稅率課徵房屋稅，仍然怠於執行職務未為變
    更，被上訴人台中市政府縱容台中市稅捐稽徵處於執行職務
    。均有違背法令之情事，為此求為廢棄原判決云云。本院查
    ：訴訟救濟應循之審級制度及相關訴訟程序，倘未損於訴訟
    權核心內容，立法者自得斟酌憲法上有效法律保護之要求，
    衡諸各種案件性質之不同，就其訴訟程序為合理之不同規定
    ，尚無違於訴訟權之保障，迭經司法院釋字第442號、第574
    號解釋在案。故行政訴訟法第229條依訴訟性質及訴訟標的
    金額規定適用簡易程序之範圍，並規定該程序在獨任法官前
    行之，其裁判得不經言詞辯論為之，經核均無違憲之問題，
    因該法律原則早經司法院解釋在案，上訴人猶以此加以爭執
    ，自難謂其上開主張具有法律見解重要原則。次查原判決係
    由獨任法官許金釵為之，王茂修法官並未列名於判決書上，
    亦未參與本案判決。又被上訴人台中市稅捐稽徵處之答辯書
    及委任訴訟代理人之委任狀，均蓋有其法定代理人台中市稅
    捐稽徵處處長乙○○之印章。上訴意旨所稱王茂修法官介入
    本案裁判，及被上訴人未經合法代理乙節，均屬誤解，自難
    謂有法律見解重要性之問題。又查台中市房屋稅徵收細則與
    財政部75年11月26日台財稅第7575088號函，與房屋稅條例
    規定意旨並無不符，以及上訴意旨所稱其餘各情，均業經原
    判決敘明不採之理由甚詳，上訴人仍執原詞不服，無非主張
    原判決是否違背法令之問題，並未主張其上訴所涉及之法律
    見解具有原則上之重要情事，綜上，上訴人提起上訴，不合
    首揭規定，不應許可，其上訴難謂合法，應予駁回。
四、依行政訴訟法第249條第1項前段、第104條、民事訴訟法第
    95條、第78條，裁定如主文。
中　　華　　民　　國　　94　　年　　11　　月　　17　　日
                  第五庭審判長法  官　高　啟　燦
                              法  官　蔡　進　田
                              法  官　黃　璽　君
                              法  官　廖　宏　明
                              法  官　楊  惠  欽
以  上  正  本  證  明  與  原  本  無  異
中　　華　　民　　國　　94　　年　　11　　月　　17　　日
　　　　　　　　　　　　　　　書記官　彭　秀　玲
